【裁判字號】    89,判,1636
【裁判日期】    890525
【裁判案由】    綜合所得稅
【裁判全文】
行  政  法  院  判  決                          八十九年度判字第一六三六號
    原      告  甲○○
    被      告  財政部臺灣省南區國稅局
右當事人間因綜合所得稅事件，原告不服行政院中華民國八十八年二月二十六日台八
八訴字第○七六○八號再訴願決定，提起行政訴訟。本院判決如左︰
    主  文
原告之訴駁回。
    事  實
緣原告之配偶侯美金八十三年度綜合所得稅結算申報，列報其取自美金才藝幼稚園之
其他所得新台幣（下同）五萬元，被告機關按其提示之帳冊資料核定其配偶取自美金
才藝幼稚園之其他所得額為一、九五五、八四四元，併課其當年度綜合所得稅。原告
之配偶侯美金不服，就該幼稚園之薪資支出、修理費、點心費、利息支出及其他費用
部分，申經復查結果，除准予追認修理費一一三、八三一元、點心費七六、○一二元
及其他費用四二、七六○元外，其餘未准變更。原告仍未甘服，就薪資及利息支出部
分，訴經訴願決定將原處分關於薪資支出部分撤銷，由被告機關另為處分，其餘訴願
駁回。原告復就利息支出部分提起再訴願，嗣遭決定駁回，原告乃提起行政訴訟。茲
摘敘兩造訴辯意旨如次：
原告起訴意旨略謂︰查原告配偶侯美金經營之美金幼稚園位於一建坪面積達六百平方
公尺之五層樓房內，其土地面積四百五十餘平方公尺，係一設備完善、符合教育機關
幼教標準設施之優良示範幼稚園，除其建地及建物均為所有人即原告之配偶侯美金無
償提供外，該幼稚園財產目錄所載之一切設施如教室、辦公室及週邊硬體建物帳載金
額一百二十餘萬元、車輛設備三百二十二萬元、其他教材及教具設備三百一十四萬元
及帳載資本額六百五十五萬元，均為借貸而來。其中，該園於八十年間向彰銀屏東分
行借款四百五十萬元，係以原告及其配偶（即該園之負責人）為連帶保證人，並由原
告配偶提供其所有坐落屏東市○○段○○段一一三地號之土地設定抵押權予彰化商業
銀行，權利存續期間自八十年九月十三日至一百一十年九月十三日止，以為該園營運
周轉之用，此有彰化商業銀行八十二年三月六日放款申請書可稽。又該幼稚園之前開
投資，均依規定取得合法之原始憑證並依序列記載，並按年度辦理結算申報在案，亦
為被告所是認。其資金既係借貸而來，政府及其他機關亦無提供相關補助，故因此貸
款所生之利息，應屬執行業務所得辦法第十四條規定之「直接必要費用」無疑。又系
爭貸款之運用，無論是直接或間接償還原告之借款，均無法否認該園確實需要且已實
際支付設備費之事實，是系爭利息支出，應予認列。被告稱該園前述教學設備係逐年
取得且其總額高達一千四百餘萬元，顯非所借四百五十萬元足以運用，另經向借款銀
行調閱資料得知系爭貸款係間接清償原告及其配偶之貸款云云，顯屬推測之詞，其據
以否准，亦不符公平正義原則。綜上所陳，原處分、復查決定及一再訴願決定關於系
爭利息部分均有違誤，請併予撤銷等語。
被告答辯意旨略謂︰按「私人辦理之補習班、幼稚園、托兒所、養護、療養院（所）
不符合免稅規定者，其所得之查核準用本辦法。」及「非屬執行業務之直接必要費用
，不得列為執行業務費用。」分別為執行業務所得查核辦法第二條第二項及第十四條
所明定。查美金幼稚園之設備均為逐年取得且總額達一千四百萬元，顯非所僅借四百
五十萬元足以運用。又原告八十三年度所列報支付彰化商業銀行利息四一三、七八七
元，經向彰化商業銀行屏東分行（下稱彰銀屏東分行）及屏東市第一信用合作社（下
稱屏東一信）等相關金融機構調閱資料函覆以：原告之配偶侯美金前向彰銀屏東分行
申請貸款，經該行於八十一年十一月七日放款存入五百萬元，侯美金隨即以現金提領
，用以沖銷其八十年十一月七日該行中期擔保放款，而該筆貸款係八十年十一月六日
彰銀屏東分行簽發票號為六八三○八九號之同業存款支票乙紙，並由屏東一信提出交
換，經查兌領人即原告配偶侯美金，其提出後即存入其於該社活期存款一四一八五－
三帳號帳戶，予以償還其於八十年十月二十八日向該社貸款之一千八百萬元中之四百
九十萬元及其利息四九、五○○元。經查該筆一千八百萬元貸款係原告配偶侯美金為
償還其於七十八年間向屏東一信借款計一千一百五十萬元及原告借款計六百四十萬元
，是原告稱系爭利息支出乃充實教學設備之直接必要費用，核不足採。綜上，原告之
訴顯無理由，請判決駁回原告之訴等語。
    理  由
按個人之綜合所得稅，應就個人綜合所得總額減除免稅額、寬減額及扣除額後之綜合
所得淨額計徵之。個人之綜合所得總額，不屬本法第十四條第一類至第八類各項所得
者，為其他所得，以其收入額除成本及必要費用後之餘額為所得額，行為時所得稅法
第十三條及第十四條第一項第九款分別定有明文。次按私人辦理之補習班、幼稚園、
托兒所、養護、療養院（所），不符免稅規定者，其所得之查核，準用本辦法。非屬
執行業務之直接必要費用，不得列為執行業務費用，亦為行為時執行業務所得查核辦
法第二條第二項及第十四條所明定。本件原告之配偶侯美金八十三年度綜合所得稅結
算申報，列報其取自美金才藝幼稚園之其他所得五萬元，被告機關按其提示之帳冊資
料核定其配偶取自美金才藝幼稚園之其他所得額為一、九五五、八四四元，併課其當
年度綜合所得稅。原告不服，就該年度支出利息四一三、七八七元部分，主張原告配
偶侯美金經營之美金幼稚園係一設備完善，符合教育機關幼教標準設施之優良示範幼
稚園，除其建地及建物均為所有人即原告之配偶侯美金無償提供外，該幼稚園財產目
錄所載之一切設施如教室、辦公室及週邊硬體建物帳載金額一百二十餘萬元、車輛設
備三百二十二萬元、其他教材及教具設備三百一十四萬元及帳載資本額六百五十五萬
元，均為借貸而來。其中，該園於八十年間向彰銀屏東分行借款四百五十萬元，係以
原告及其配偶為連帶保證人，並由原告配偶提供其所有座落屏東市○○段○○段一一
三地號之土地設定抵押權予彰化商業銀行，權利存續期間自八十年九月十三日至一百
一十年九月十三日止，以為該園營運周轉之用。且該幼稚園之前開投資，均依規定取
得合法之原始憑證並依序列記載，並按年度辦理結算申報在案。其資金既係借貸而來
，政府及其他機關亦無提供相關補助，故因此貸款所生之利息，應屬執行業務所得辦
法第十四條規定之「直接必要費用」無疑。又系爭貸款之運用，無論是直接或間接償
還原告之借款，均無法否認該園確實需要且已實際支付設備費之事實，是系爭利息支
出，應予認列云云。經查，原告所稱美金幼稚園之設備均為逐年取得且總額達一千四
百萬元，顯非所僅借四百五十萬元足以運用。又原告八十三年度所列報支付彰化商業
銀行利息四一三、七八七元，經被告向彰銀屏東分行及屏東一信等相關金融機構調閱
資料查悉，原告之配偶侯美金前向彰銀屏東分行申請貸款，經該行於八十一年十一月
七日放款存入五百萬元，侯美金隨即以現金提領，用以沖銷其八十年十一月七日該行
中期擔保放款，而該筆貸款係八十年十一月六日彰銀屏東分行簽發票號為六八三○八
九號之同業存款支票乙紙，並由屏東一信提出交換，經查兌領人即原告配偶侯美金，
其提出後即存入其於該社活期存款一四一八五－三帳號帳戶，予以償還其於八十年十
月二十八日向該社貸款之一千八百萬元中之四百九十萬元及其利息四九、五○○元。
經查該筆一千八百萬元貸款係原告配偶侯美金為償還其於七十八年間向屏東一信借款
計一千一百五十萬元及原告借款計六百四十萬元，有彰銀屏東分行八十五年十一月二
十一日彰銀屏字第一○三八號、八十五年十二月十一日彰屏字第一二一一號函及屏東
一信八十六年三月六日（八六）屏一信字第○八○號、八十六年五月二十七日（八六
）屏一信字第二二六號函及侯美金開立之00000000000000號活期存款
存摺、存放款明細分戶帳影本附於被告行政救濟卷可參。是原告稱系爭利息支出乃充
實教學設備之直接必要費用，原不足採。且縱如原告所稱系爭利息支出乃為充實教學
設備而向金融機構借款所衍生，亦屬經營幼稚園之間接費用，該借款已因購置教學設
備而充作資本之一部分，自無由資本再核計利息列為費用扣抵之理。綜前所述，被告
就前開利息支出部分，未准原告認列，而核課原告八十三年度綜合所得稅，於法並無
違誤。一再訴願決定遞予維持，亦稱允洽。原告起訴論旨為無理由，應予駁回
據上論結，本件原告之訴為無理由，爰依行政訴訟法第二十六條後段，判決如主文。
中    華    民    國     八十九      年      五      月     二十五      日
                    行 政 法 院 第 一 庭
                                審 判 長 評  事      黃  綠  星
                                         評  事      藍  獻  林
                                         評  事      黃  璽  君
                                         評  事      廖  宏  明
                                         評  事      鄭  忠  仁
右  正  本  證  明  與  原  本  無  異
                                         法院書記官  陳  春  木
中    華    民    國     八十九      年      五      月     二十五      日


司法院資訊處製作；財團法人民間司法改革基金會備份。
